【裁判字號】    99,交聲,1738
【裁判日期】    990825
【裁判案由】    聲明異議
【裁判全文】
臺灣高雄地方法院交通事件裁定        99年度交聲字第1738號
原處分機關  交通部公路總局高雄區監理所
異  議  人  甲○○
上列受處分人因違反道路交通管理處罰條例案件，對於交通部公
路總局高雄區監理所於民國99年6 月11日所為之處分（原裁決書
案號：高監營裁字第裁80-N00000000號）聲明異議，本院裁定如
下：
    主    文
原處分撤銷。
甲○○汽車駕駛人，駕駛汽車經測試檢定酒精濃度超過規定標準
，處罰鍰新臺幣萬壹仟捌佰元，及吊扣其普通重型機器腳踏車
駕駛執照拾貳個月，並應接受道路交通安全講習。
    理    由
一、原處分意旨略以：異議人即受處分人甲○○（下稱異議人）
    於飲酒後，騎乘車號L82-557 號普通重型機車，於民國（下
    同）99年6 月11日0 時38分許，行經高雄縣大寮鄉○○○路
    與江山路口，經警攔檢，對異議人實施酒測，酒測值為每公
    升0.52毫克，有「汽車駕駛人酒精濃度超過規定標準（每公
    升0.4 至0.55毫克）」之違規，而製單舉發；異議人到案後
    ，原處分機關乃依道路交通管理處罰條例第35條第1 項第1
    款、第22條第1 項第4 款、第24條第1 項第2 款規定，裁處
    罰鍰新臺幣（下同）3 萬1800元，吊扣普通大客車駕駛執照
    12個月，並應參加道路交通安全講習等語。
二、異議人異議意旨略以：伊雖酒後騎機車，但監理所吊扣大客
    車駕駛執照，因伊需要使用，請求不要吊扣等語。
三、經查：
  (一)關於吊扣普通大客車駕駛執照部分：
  1.按「汽車駕駛人，駕駛汽車經測試檢定酒精濃度超過規定標
    準者，處15,000元以上60,000元以下罰鍰，並當場移置保管
    該汽車及吊扣其駕駛執照1 年」、「汽車駕駛人，領有聯結
    車、大客車、大貨車或小型車駕駛執照，駕駛重型機器腳踏
    車者，處1,800 元以上3,600 元以下罰鍰，並禁止其駕駛」
    ；再「汽車駕駛人，有第35條第1 項規定之情形，應接受道
    路交通安全講習」，道路交通管理處罰條例第35條第1 項第
    1 款、第22條第1 項第4 款、第24條第1 項第2 款分別定有
    明文。次按道路交通管理處罰條例第68條曾於94年12月14日
    修正公布，並自95年3 月1 日開始施行。原條文規定：「汽
    車駕駛人，因違反本條例及道路交通安全規則之規定，受吊
    扣或吊銷駕駛執照處分時，吊扣或吊銷其持有各級車類之駕
    駛執照」，修正後改為：「汽車駕駛人，因違反本條例及道
    路交通安全規則之規定，受吊銷駕駛執照處分時，吊銷其持
    有各級車類之駕駛執照」。觀其提案修正理由「原條文將違
    法或違規駕駛人所持有各級車類之駕駛執照一併吊扣或吊銷
    失之過酷，影響人民工作及生活甚鉅，爰修正之」，此業據
    立法院公報第94卷第70期院會紀錄記載明確。顯見依現行道
    路交通管理處罰條例規定，不得吊扣駕駛人所持有他級駕駛
    執照，亦即於為吊扣駕駛人駕駛執照之處分時，僅得吊扣駕
    駛人違規時所駕駛該級車類之駕駛執照，以限制其繼續駕駛
    該級車類行駛道路之權利，若駕駛人並無該級車類之駕駛執
    照，即無從執行吊扣駕駛執照之處分，而僅係應否依道路交
    通管理處罰條例第22條第1 項規定處罰駕駛人之問題。再行
    政行為，採取之方法所造成之損害不得與欲達成目的之利益
    顯失均衡，行政程序法第7 條第3 款定有明文。
  2.經查，本件異議人於上開時、地，酒後騎乘車號L82-557 普
    通重型機車，經警測得酒後吐氣酒精濃度達每公升0.52毫克
    ，而有道路交通管理處罰條例第35條第1 項第1 款之違規，
    經警製單舉發，移送原處分機關裁處罰鍰3 萬1800元，並吊
    扣普通大客車駕照12個月，且應參加道安講習等情，業據異
    議人坦承在案，並有裁決書及送達證書、舉發通知單等件在
    卷足稽。且異議人係領有普通大客車駕駛執照，並未領有普
    通重型機車駕駛執照，有公路監理電子閘門證號查詢汽車駕
    駛人查詢結果2 紙在卷可憑，是就此事實，堪以認定。是原
    處分機關僅得裁處吊扣「違規當時所騎乘車類」即普通重型
    機車駕照，不得吊扣普通大客車駕照。而道路交通主管機關
    對於汽車駕駛執照之管理，因採取一照原則，未發給駕駛人
    較低等級之駕駛執照，惟行為人依法既應諭知吊扣輕型機車
    駕駛執照，尚不能因受處分人現實上僅持有普通大客車駕駛
    執照，即違背法律規定諭知免罰。此主管機關仍可利用電腦
    資料處理或在汽車駕照註記或其他方式，吊扣行為人普通重
    型機車駕駛執照，執行層面應可妥適克服，尚難逕謂無法執
    行，而諭知不罰（參照臺灣高等法院暨所屬法院98年法律座
    談會刑事類提案第20號決議意旨）。
  3.又法官依據法律獨立審判，為憲法第80條所明定，依司法院
    大法官會議釋字第137 號、第216 號解釋意旨，各機關依其
    職掌就有關法規為釋示之行政命令，法官於審判案件時，固
    可予以引用，但仍得依據法律，表示適當之不同見解，並不
    受其拘束。道路交通管理處罰條例第68條規定業經修正，且
    行政行為採取之方法所造成之損害不得與欲達成目的之利益
    顯失均衡，已如前述。是原處分機關所引交通部95年5 月3
    日交路字第0950030639號、94年9 月15日交路字第09400514
    33號、89年8 月30日交路89字第008861號函釋，認領有聯結
    車、大客車、大貨車或小型車駕照，於駕駛重型機車違反道
    路交通管理處罰條例第35條時，得吊扣其所持有之其他駕駛
    執照等語，與道路交通管理處罰條例第68條修正意旨，尚有
    未符。從而，上開交通部函文不宜再予援用，併予敘明。
  (二)關於罰鍰部分：
    原處分機關裁處異議人罰鍰3 萬1800元部分，係依道路交通
    管理處罰條例第35條第1 項第1 款、第22條第1 項第4 款及
    違反道路交通管理事件統一裁罰基準表所為之裁罰，就此部
    分處分並無違誤，且未逾法定裁量權之範圍。
  (三)關於施以道路交通安全講習部分：
    原處分機關裁處異議人應參加道路安全講習，係為達成遏止
    酒後駕車之不法行為，維護道路交通用路權人之安全法益等
    行政目的所必要之罰鍰以外之其他種類行政罰，依行政罰法
    第26條第1 項但書之規定，原處分機關仍得裁處，並未違反
    「一事不二罰」之規定，則就此部分之裁處，亦無違誤。
四、綜上所述，本件異議人領有普通大客車駕駛執照，於飲酒後
    駕駛重型機車經酒測超過標準，違反道路交通管理處罰條例
    第35條第1 項第1 款及第22條第1 項第4 款規定，依同條例
    第24條第1 項第2 款及違反道路交通管理事件統一裁罰基準
    表之規定，應裁處罰鍰3 萬1800元、吊扣普通重型機車駕照
    12個月及應參加道安講習，則異議人就裁處罰鍰、參加道安
    講習部分之異議，固無理由，然就裁罰吊扣普通大客車駕照
    12個月之處分，於法尚有未洽，從而，異議人就此部分聲明
    異議，非無理由。為此，自應將原處分撤銷，另為裁定如主
    文所示，以資適法。
據上論結，應依道路交通管理處罰條例第87條第2 項、第35條第
1 項第1 款、第22條第1 項第4 款、第24條第1 項第2 款，道路
交通案件處理辦法第20條前段，裁定如主文。
中    華    民    國    99    年    8     月    25    日
                  交通法庭    法  官  李昆南
以上正本證明與原本無異。
如不服本裁定，應於收受送達後5日內向本院提出抗告狀。
中    華    民    國    99    年    8     月    26    日
                              書記官  莊永利

司法院資訊處製作；財團法人民間司法改革基金會備份。
